臺灣臺北地方法院小額民事判決
111年度北小字第1742號
原      告  王品叡  
被      告  王選評  
上列當事人間請求損害賠償事件，經臺灣基隆地方法院以110年
度基小調字第716號裁定移送前來，本院於中華民國111年6月7日
言詞辯論終結，判決如下︰
    主      文
原告之訴及假執行之聲請均駁回。
訴訟費用新臺幣壹仟元由原告負擔。
    事實及理由
一、原告主張：原告從事公寓大廈公共行政事務職務工作已有近
    20年資歷亦領有中央主管機關核發之登記證或認可，被告為
    臺北市政府都市發展局(下稱都發局)工作人員，未經實查，
    竟於民國110年8月10日以北市都建字第1106174380號函(下
    稱系爭函文)誣指原告未領有中央主管機關核發之登記證或
    認可證，於本市環秀山莊社區之管理委員會擔任管理服務人
    員(總幹事)執業乙案，涉違反公寓大廈管理條例第42條規定
    等不實之語，且發函予原告之工作單位主任委員，侵害原告
    之名譽權，爰依侵權行為法律關係，請求被告賠償精神慰撫
    金新臺幣(下同)3,000元，為此提起本件訴訟等語，並聲明
    ：㈠被告應給付原告3,000元。㈡願供擔保，請准宣告假執行
    。
二、被告則以：系爭函文是依照市民陳情的內容制作公版的函文
    內容，送請長官核閱後發文，是以都發局局長的名義所發，
    並非被告所為，被告僅係承辦人員，負責一般行政事務業務
    ，不具有主管機關代理公文決行之權限，系爭函文並非被告
    所為，如果系爭公文造成被告名譽損失，應向都發局提起其
    他的救濟，再者，被告是有經過查證，且系爭函文係通知原
    告於文到10日內以書面陳述意見，其性質係屬事實敘述及理
    由說明之觀念通知，並非對原告所為之行政處分，況系爭函
    文並非公開亦非公告，應不至於使原告名譽受損等語，資為
    抗辯，並聲明：原告之訴駁回。
三、本院得心證之理由：
  ㈠按因故意或過失不法侵害他人之權利者，負損害賠償責任；
    不法侵害他人之身體、健康、名譽、自由、信用、隱私、貞
    操，或不法侵害其他人格法益而情節重大者，被害人雖非財
    產上之損害，亦得請求賠償相當之金額，民法第184條第1項
    前段、第195條第1項固有明文。惟侵害名譽權損害賠償，須
    行為人因故意或過失貶損他人之社會評價，而不法侵害他人
    之名譽，致他人受損害，方能成立。亦即行為人須具備違法
    性、有責性，並不法行為與損害間具有因果關係，始足當之
    （最高法院104年度台上字第2365號判決要旨參照）。復按
    名譽為個人在社會上享有一般人對其品德、聲望或信譽等所
    加之評價，屬於個人在社會上所受之價值判斷，民法上名譽
    權有無受損害，應以社會上對個人評價是否貶損作為判斷之
    依據(最高法院110年度台上字第3003號判決參照)。故侵害
    名譽權而應負侵權行為損害賠償責任者，須以行為人意圖散
    布於眾，故意或過失詆毀他人名譽為必要，蓋如此始有使他
    人之名譽在社會之評價受到貶損之虞（最高法院99年度台上
    字第1664號判決要旨參照）。
　㈡經查，系爭函文記載：「受文者：王品叡，承辦人：王選評
    ，主旨：臺端未領有中央主管機關核發之登記證或認可證，
    於本市○○區○○路000號等地址社區(環秀山莊管理委員會)擔
    任管理服務人員(總幹事)執業一案，涉違反公寓大廈管理條
    例第42條規定，請於本文到10日內以書面向本市建築管理工
    程處陳述意見，請查照。說明：一、依本市110年8月4日市
    民陳情辦理。二、未領有中央主管機關核發之登記證或認可
    證，擅自於本市○○區○○路000號等址社區(環秀山莊管理委員
    會)擔任管理服務人員(總幹事)情事涉違反公寓大廈管理條
    例第42條之規定，本局將依同條例第50條之規定處新臺幣四
    萬元以上二十萬元以下罰鍰並限期自行改善，逾期未改善得
    連續處罰。請於文到10日內以書面向本市建築管理工程處陳
    述意見，屆期不提出陳述書者，視為放棄陳述之機會。三、
    若本案於陳述意見期間屆滿前已自行改善者，請檢具陳述書
    (含相關證明文件)逕送至本市建築管理工程處公寓大廈科，
    以資憑辦。…正本：王品叡，副本：環秀山莊管理委員會主
    任委員：邱照庭」(見臺灣基隆地方法院110年度基小調字第
    716號卷第15頁，下稱基小調卷)，另參都發局111年5月30日
    北市都授建字第1113025267號函所載「系爭函文制作之時任
    承辦人為被告，決行人員為股長梁家源，函文內有檢附查詢
    內政部營建署公寓大廈-管理服務人員資料查詢系統顯示『抱
    歉!查無您需要的資料，請於確認查詢條件後再次查詢!』之
    畫面截圖，後經環秀山莊管理委員會110年8月16日環秀(110
    )字第1100820001號函檢附王品叡領有中央主管機關核發之
    登記證回復本局在案，故並無裁罰。」(見本院卷第85-101
    頁)，則系爭函文之發文緣由，係因原告時任環秀山莊管理
    委員會之總幹事一職，但內政部營建署公寓大廈-管理服務
    人員資料查詢系統卻查無原告登記資料，恐有違反公寓大廈
    管理條例第42條規定之虞，主管機關都發局遂以系爭函文請
    原告於文到10日內陳述意見，系爭函文之決行人員係股長，
    被告僅是承股長之命制作系爭函文之承辦人員；復原告任職
    之環秀山莊管理委員會於期限內之110年8月16日向都發局、
    內政部營建署(建築管理組)呈報原告之登記證，嗣都發局並
    未對原告裁罰，亦同意解除列管，亦有都發局110年10月5日
    北市建字第1106190808號函可參(見基小調卷第21頁)，是系
    爭函文只是請原告陳述意見，性質上屬觀念通知，且都發局
    亦未依據系爭函文認定原告未領有中央主管機關核發之管理
    人員登記證或認可證而執業之事實而給予裁罰，故非屬行政
    處分，自難認原告有何權益受到侵害。
　㈢再查，系爭函文僅發給原告及環秀山莊管理委員會主任委員
    ，非公開之公告，即非不特定之第三人所得共見共聞，原告
    又未提出其他證據，證明被告係意圖散布於眾，故意或過失
    詆毀原告名譽，且其名譽確實因此受到非難而受到貶損之事
    實，故原告主張系爭函文內容，侵害其名譽權云云，洵非可
    採。
　㈣從而，原告主張被告制發系爭函文之內容，侵害其名譽權云
    云，請求被告賠償精神慰撫金3,000元，洵屬無據。
四、綜上所述，原告據以提起本訴，請求被告給付3,000元，為
    無理由，應予駁回。原告之訴既經駁回，其假執行之聲請，
    亦失所附麗，併予駁回。
五、本件事證已臻明確，兩造其餘攻擊防禦方法及證據，核與判
    決之結果，不生影響，爰不一一論列，併此敘明。
六、訴訟費用負擔之依據：民事訴訟法第78條。按適用小額訴訟
    程序事件法院為訴訟費用之裁判時，應確定其費用額，民事
    訴訟法第436條之19定有明文，爰確定本件訴訟費用額如主
    文第2項所示。
中　　華　　民　　國　　111 　年　　6 　　月　　22　　日
                  臺北簡易庭    法　官  葉藍鸚
訴訟費用計算書
項        目             金   額（新臺幣）        備  註
第一審裁判費   　 　　   1,000元
合　　　　計　　　       1,000元
附錄：
一、民事訴訟法第436條之24第2項：　　
　　對於小額程序之第一審裁判上訴或抗告，非以其違背法令為
    理由，不得為之。
二、民事訴訟法第436條之25：　　
　　上訴狀內應記載上訴理由，表明下列各款事項：
    ㈠原判決所違背之法令及其具體內容。
    ㈡依訴訟資料可認為原判決有違背法令之具體事實。
以上正本係照原本做成。
如不服本判決，須以違背法令為理由，應於判決送達後20日內向
本庭提出上訴狀（須按他造當事人之人數附繕本）。如委任律師
提起上訴者，應一併繳納上訴審裁判費。
中　　華　　民　　國　　111 　年　　6 　　月　　22　　日
                                書記官 林錫欽